臺灣臺北地方法院刑事判決　　　　　　　100年度易字第876號
公　訴　人　臺灣臺北地方法院檢察署檢察官
被　　　告　陳春櫻
上列被告因詐欺案件，經檢察官提起公訴（100年度偵字第5894號）
，本院判決如下：
    主  文
陳春櫻幫助意圖為自己不法之所有，以詐術使人將本人之物交付
，處拘役伍拾日，如易科罰金，以新臺幣壹仟元折算壹日。
    事  實
一、陳春櫻明知申請金融帳戶使用乃輕而易舉之事，一般人無故
    取得他人金融帳戶使用之行徑常與侵害財產性犯罪有密切相
    關，且依其教育程度及生活經驗，對於如逕將自己銀行帳戶
    之存摺、提款卡及密碼交付予認識不深之他人，恐遭利用為
    騙取他人匯入款項之人頭帳戶應能知悉，竟仍基於幫助詐欺
    取財之不確定故意，於民國99年12月6日至同年月17日前之
    某時，在不詳地點，將其向中華郵政股份有限公司（下稱中
    華郵政）所申辦，戶名為陳春櫻、帳號為00000000000000號
    帳戶之存摺、提款卡及密碼交付予真實姓名年籍均不詳之人
    使用。嗣該人與同犯罪集團成員間，即共同基於意圖為自己
    不法之所有，於99年12月17日晚上8時許致電予王慧婷，向
    其佯稱因其先前於網路購物時，款項給付方式有誤，需以自
    動櫃員機操作匯款以為更正，王慧婷以為真，乃依該集團成
    員指示，以自動櫃員機轉帳方式，匯款新臺幣（下同）29,
    989元至陳春櫻上開帳戶內後，款項旋遭提領一空。嗣王慧
    婷查獲有異，經報警後始循線查獲上情。
二、案經王慧婷訴由新北市政府警察局新店分局報告臺灣臺北地
    方法院檢察署檢察官偵查起訴。
    理  由
一、證據能力部分：
    按傳聞法則之重要理論依據，在於傳聞證據未經當事人之反
    對詰問予以核實，乃予排斥，惟若當事人已放棄對原供述人
    之反對詰問權，於法院審判時表明同意該等傳聞證據可作為
    證據，基於證據資料愈豐富，愈有助於真實發現之理念，並
    貫徹刑事訴訟法修法加重當事人進行主義之精神，確認當事
    人對於證據能力有處分權之制度，傳聞證據經當事人同意做
    為證據，法院認為適當者，亦得為證據。另當事人於調查證
    據時，對於傳聞證據表示「沒有意見」，而未於言詞辯論終
    結前聲明異議，應視為已有將該等傳聞證據採為證據之同意
    ，此刑事訴訟法第159條之5定有明文。本案被告陳春櫻於本
    院審理程序中已表示對卷內人證、書證、物證之證據能力均
    無意見，本院審理時，被告對被告以外之人於審判外之陳述
    之證據能力並未表示意見，迄本院言詞辯論終結前，被告亦
    未爭執本案證據之證據能力，依刑事訴訟法第159條之5第2
    項之規定，應視為被告已同意本案相關之傳聞證據均可做為
    證據，本院斟酌本案卷內之證據並非非法取得，亦無證明力
    明顯過低之情形，且經本院於審判期日依法進行證據之調查
    、辯論，被告於訴訟上之程序權，已受保障，前揭各該證據
    ，均得採為證據。
二、訊之被告矢口否認有何幫助詐欺之犯行，辯稱：上開存摺、
    提款卡係單純遺失，伊並未交付他人使用云云。
  (一)被告確有向中華郵政開立戶名為陳春櫻、帳號為0000000000
    0000帳戶，並領有存摺、提卡款及密碼乙節，業據被告供承
    在卷，並有中華郵政於100年1月17日以儲字第1000008700號
    函檢送該帳戶之開戶基本資料在卷足憑。而被害人王慧婷有
    於上開時、地接獲詐欺集團成員之來電，誤信為真，因而匯
    款至被告前揭帳戶，且旋遭提領一空等情，業據被害人王慧
    婷於警詢中陳述明確，並有國泰世華銀行客戶交易明細表及
    中華郵政於100年4月26日以儲字第1000063912號函檢送被告
    上開帳戶之交易往來明細資料在卷可稽，是足徵被告所有之
    本案銀行帳戶已為前開詐騙集團成員共同詐欺取財所使用，
    至為明確。
  (二)按金融存款帳戶，事關存戶個人財產權益之保障，屬個人理
    財之工具，若與存戶之存摺、金融卡及密碼結合，專屬性、
    私密性更形提高，除非本人或與本人具密切親誼關係者，難
    認有何正當理由可自由流通使用該存摺、金融卡，稍具通常
    社會歷練與經驗法則之一般人亦應均有妥為保管該等物品，
    縱有特殊情況，致須將該等物品交付與自己不具密切親誼之
    人時，亦必深入瞭解該他人之可靠性與用途，以防止遭他人
    違反自己意願使用或不法使用之常識，且存摺、金融卡及密
    碼等有關個人財產及身分之物品，如淪落於不明人士手中，
    極易被利用為與財產有關之犯罪工具，此為一般社會大眾所
    知悉。又遂行詐欺取財犯行之人，欲以他人帳戶供作被害人
    匯入款項之帳戶前，理應先取得該帳戶所有人之同意，而取
    得該帳戶之存摺、金融卡及提款密碼，否則該帳戶所有人若
    不同意第三人使用其帳戶，必定會掛失帳戶，被害人存入之
    款項亦將遭凍結無法提領，該帳戶所有人亦有可能於辦理補
    發存摺或金融卡，變更提款密碼後提領款項，而使得前揭被
    害人所匯入之款項「是否順利提領」陷於不確定狀態；況金
    融存款帳戶存摺、金融卡及密碼等是個人極私密之物件，衡
    情帳戶所有人都會收受妥適存摺、金融卡及密碼，他人不可
    能任意取得，若非帳戶所有人同意並交付上開金融帳戶物件
    資料外，他人實無可能取得該帳戶相關物件又可順利使用該
    帳戶存、提款項。再者，金融卡提款密碼，為個人控管其存
    款帳戶之重要資料，在帳戶持有人變更銀行以電腦亂碼所發
    給之原始密碼為自己設定選用之密碼後，若非帳戶持有人將
    密碼告知他人，他人原則上實不可能知悉。經查，本案詐騙
    集團之成員，係以持本案帳戶金融卡，利用ATM跨行提款之
    方式，於被害人匯款後，在短時間內即提領被害人遭詐款項
    乙情，有本案帳戶之存款帳務類歷史資料交易明細列印表在
    卷可查，由此交易紀錄觀之，詐騙集團成員提領款項均未受
    阻，揆諸前開說明，倘非被告將本案帳戶存摺、金融卡及密
    碼交與他人使用，本案詐騙集團成員要無可能暢行無阻地使
    用本案帳戶提領前揭詐得之款項，亦無可能毫無猶豫使用本
    案帳戶供告訴人匯入款項，由此足認本案詐騙集團係經由被
    告之告知，獲悉被告所有之本案帳戶金融卡的提款密碼，並
    持被告交付之本案帳戶存摺及金融卡，始得於短暫的時間內
    ，跨行提領告訴人遭騙而匯入之款項，另藉由占有被告所交
    付之本案帳戶存摺及金融卡，確保騙得款項不致遭被告領取
    或掛失止付而無從領出。
  (三)另按存款帳戶之存摺、金融卡及密碼，僅係供使用人作為存
    款、提款、匯款或轉帳之工具，一般人在正常情況下，均得
    自行向銀行申請開立存款帳戶，而領取帳戶存摺、金融卡使
    用，並無任何特定身份之限制；苟非意在將該存款帳戶作為
    犯罪之不法目的或掩飾真實身份，實無蒐集他人存款帳戶金
    融卡之必要。且近來以各種理由，撥打電話至一般民眾行動
    電話或住家，佯稱退稅、欠款、查詢帳戶、中獎，或如同本
    案假冒網路購物賣家騙稱付款方式設定有誤等詐欺取財之犯
    罪類型層出不窮，而該等犯罪，多數均利用人頭帳戶作為出
    入帳戶，已經媒體廣為披載。又被告年已44歲，且亦曾有工
    作經驗，此業據被告供述在卷，足見被告有一定之智識程度
    及社會經驗，而為具備通常事理能力之成年人，對於用以曾
    作為薪資轉帳之本案帳戶資料，自當小心謹慎保管，而被告
    竟仍將本案帳戶存摺、金融卡及密碼交付不詳人士使用，則
    其帳戶將被利用為犯詐欺取財罪之出入帳戶使用，當為被告
    所能預見，且其發生並未違反被告本意。從而，被告將本案
    帳戶存摺、金融卡及密碼提供予真實姓名、年籍不詳之人使
    用，而有幫助該人利用其帳戶犯詐欺取財罪之不確定故意，
    至為明確，又被告雖非實際領取上開詐欺所得，但仍無解於
    其幫助他人詐欺取財之罪責，自屬當然。
  (四)被告雖以前詞置辯，然查：
  (1)依卷附被告帳戶之交易往來明細資料，該帳戶於99年12月17
    日（即被害人王慧婷匯款日期）前之最後一筆交易日期為99
    年12月6日，該次依卷附交易明細所載（附於本院卷第18頁
    ），係以跨行提款方式提領2,000元，經本院提示上開資料
    予被告閱覽，被告表示係將該帳戶之提款卡交予其媳婦吳思
    涵提款，而證人吳思涵於本院審理時證稱：99年12 月6日被
    告確有在伊母親位於烏來鄉○○路82巷64號附近，交付伊上
    開帳戶之提款卡，供伊提款2,000元，伊領完錢後就在同一
    地點將提款卡交還予被告，該次以後就未曾再過該張提款卡
    等語明確，是由證人吳思涵上開證詞可知，99年12月6日起
    該提款卡確在被告之持有管領中無訛。
  (2)而被告於警詢時就員警詢問上開提款卡之下落，被告竟稱：
    這個帳戶戶很久沒有用，所以不知道放在哪裡，直到99年12
    月想要用的時候突然發現金融卡不見，所以就去申請遺失補
    發等語，顯然與前開事實不符，然新北市政府警察局新店分
    局警員係於100年2月25日通知被告到案說明，與證人吳思涵
    交付被告上開提款卡之時間相距不過二月餘，自無因時間久
    遠致記憶模糊之可能，顯見被告係飾詞迴避供述上開提款卡
    之實際下落甚明，況被告迄今仍無法說明上開提款卡係於何
    時、何地遺失，亦無法說明有無其他證件物品一同遺失，且
    亦未提出任何報案紀錄，是被告上開所辯，自難採信。
三、綜上所述，本件事證明確，被告所辯，不足採信，被告犯行
    洵堪認定，應依法論科。
四、按刑法上之幫助犯，係對於犯罪與正犯有共同之認識，而以
    幫助之意思，對於正犯資以助力，而未參與實施犯罪之行為
    者而言（最高法院75年度臺上字第1509號、84年度臺上字第
    5998號、88年度台上字第1270號判決參照）。被告提供金融
    機構帳戶資料予他人為上開詐欺取財犯行使用，雖並未參與
    犯罪之構成要件行為，然其係以幫助他人犯罪之意思，實施
    詐欺取財構成要件以外之行為，應依刑法第30條第1項論以
    幫助犯。是核被告所為，係犯刑法第30條第1項、第339條第
    1項之幫助詐欺取財罪。又被告係幫助犯，爰依刑法第30 條
    第2項之規定，按正犯之刑減輕之。爰審酌被告本身雖未實
    際參與詐欺取財犯行，但其提供銀行帳戶資料予不法犯罪集
    團使用，不僅造成執法機關不易查緝犯罪行為人，嚴重危害
    社會治安，助長社會犯罪風氣，更造成被害人求償上之困難
    ，惡性非輕，且被告於警詢、偵查及本院審理中均否認犯行
    ，態度難謂良好，並慮及各該被害人遭詐騙之損失金額，與
    被告之生活狀況、智識程度等一切情狀，量處如主文所示之
    刑，並依刑法第41條第1項前段規定，諭知如主文所示之易
    科罰金之折算標準，以示懲儆。
據上論斷，應依刑事訴訟法第299 條第1 項前段，刑法第30條第
1項前段、第2項、第339條第1項、第41條第1項前段，刑法施行
法第1條之1第1項、第2項前段，判決如主文。
本案經檢察官蘇維達到庭執行職務。
中    華    民    國   100    年    9     月    6     日
         刑事第二十庭  審判長法  官   郭惠玲
                             法  官   李桂英
                             法  官   柯姿佐
以上正本證明與原本無異。
如不服本判決應於收受送達後10日內向本院提出上訴書狀，並應
敘述具體理由；其未敘述上訴理由者，應於上訴期間屆滿後20日
內向本院補提理由書（均須按他造當事人之人數附繕本）「切勿
逕送上級法院」。告訴人或被害人如對於本判決不服者，應具備
理由請求檢察官上訴，其上訴期間之計算係以檢察官收受判決正
本之日期為準。
                             書記官   劉穗筠
中    華    民    國   100    年    9     月    6     日
附錄本案論罪科刑法條全文
中華民國刑法第339條
（普通詐欺罪）
意圖為自己或第三人不法之所有，以詐術使人將本人或第三人之
物交付者，處 5 年以下有期徒刑、拘役或科或併科 1 千元以下
罰金。
以前項方法得財產上不法之利益或使第三人得之者，亦同。
前二項之未遂犯罰之。